【裁判字號】    89,易,2782
【裁判日期】    900321
【裁判案由】    傷害
【裁判全文】
台灣台北地方法院刑事判決                        八十九年度易字第二七八二號
    公  訴  人  臺灣臺北地方法院檢察署檢察官
    被      告  戊○○
                乙○○
右列被告因傷害案件，經檢察官提起公訴（八十九年度偵字第一八一五號、第一九
○七一號），本院判決如左：
    主  文
乙○○傷害人之身體，處拘役貳拾日，如易科罰金，以參佰元折算壹日。
戊○○無罪。
    事  實
一、緣戊○○於民國八十九年七月二十五日十二時許，由乙○○陪同，至台北市○○○路○段四十三號七樓二室連成人力仲介公司（下簡稱連成公司）求職，由該公
    司職員甲○○（已）接洽，收取保證金及手續費新台幣（以下同）五百元。嗣
    戊○○因於該址一樓得悉甲○○曾事後不願退費而有詐欺嫌疑，由乙○○陪同欲
    索回繳納款項，遭甲○○拒絕，乙○○因甲○○態度不佳，並出手打其，竟基於
    傷害之犯意，出手毆打甲○○，致甲○○受有左臉頰、左下巴、左前臂等處皮下
    瘀血之傷害。
二、案經甲○○訴由台北市政府警察局中正第一分局報請臺灣臺北地方法院檢察署檢
    察官偵查起訴。
    理  由
壹、被告乙○○有罪部分：
一、右揭事實，業據被告乙○○坦承不諱，並經被害人甲○○於警訊中指訴被告乙○○曾徒手毆打伊等語綦詳（見八十九年度偵字第一八０一五號卷第二頁背面），
    復與被告戊○○供述情節互核一致，並有醫院之診斷證明書一紙附卷可稽，則被
    告自白犯罪，核與事實相符，本件事證明確，被告犯行洵堪認定。
二、核被告乙○○所為，係犯刑法第二百七十七條第一項傷害罪。爰審酌被告犯罪之
    動機、目的、犯罪時所受之刺激、犯罪之手段、被告之品行、智識程度、與被害
    人之關係、犯罪所生之損害及犯罪後坦承犯行之態度等一切情狀，量處如主文所
    示之刑，並諭知易科罰金之折算標準，以示懲儆。
貳、被告戊○○無罪部分：
一、公訴意旨另以：被告戊○○於八十九年七月二十五日十二時許，至台北市○○○
    路○段四十三號七樓二室連成公司求職，由該公司職員甲○○收取保證金及手續
    費五百元後，因發覺有異，由乙○○陪同欲索回繳納款項，遭甲○○拒絕，而與
    被告乙○○基於犯意聯絡，共同出手毆打甲○○，致其受有左臉頰、左下巴、左
    前臂等處皮下瘀血，因認被告戊○○涉有傷害罪嫌云云。
二、公訴人認被告戊○○涉有傷害犯行，無非係以告訴人甲○○之指訴及證人丁○○
    之證述，為其論據。
三、按犯罪事實應依證據認定之，無證據不得推定其犯罪事實。又不能證明被告犯罪
    者，應諭知無罪之判決，刑事訴訟法第一百五十四條、第三百零一條第一項分別
    定有明文。又事實之認定，應憑證據，如未能發現相當證據，或證據不足以證明
    ，自不能以推測或擬制之方法，為裁判基礎。又告訴人之告訴，係以使被告受刑
    事訴追為目的，是其陳述是否與事實相符，仍應調查其他證據以資審認（最高法
    院四十年臺上字第八六號、五十二年臺上字第一三００號判例參照）。
四、訊據被告戊○○堅決否認涉有傷害犯行，辯稱：其並未動手，是被告乙○○打的
    ，其係在旁勸架幫忙拉開等語。經查：
    （一）證人丁○○並未親見被害人甲○○被打之情節，業據其到庭結證稱：當天
          被告戊○○來應徵司機，他是一個人來繳五百元給甲○○，後來他又說不
          做了，甲○○有說和他約好要退費，甲○○有交代其如果他們又來找就和
          他約在數日後退費，他們兩人上來時，其在屏風後處理別的案子，後來我
          聽到他們在吵架，我並沒有看到，忽然聽到吳叫救命，然後他們就跑了，
          其並沒有看到他們做什麼事，沒有看到他們開抽屜，也沒有看到他們打人
          ，然後被害人就追下去，要其打電話報警，並且打給丙○○，丙○○完全
          沒有看到案子進行的情形。被害人從樓下上來時，其見到她臉上有傷，她
          說是被打的，但其並未見到她被打。警訊筆錄所述均係聽被害人甲○○所
          述，其確實未曾看到等語明確（見本院九十年三月七日審理筆錄），而證
          人丁○○於偵訊中亦證稱其未見被告毆打甲○○之情形（見八十九年度偵
          字第一八０一五號卷第五十一頁背面），則尚難僅憑證人丁○○於警訊中
          之證述，即為不利被告戊○○之推論。
    （二）次查，被告乙○○於警訊中即供稱由其一人動手，被告戊○○在旁勸架，
          其係因被告戊○○二次要求退費均未成功，故其代他要求退費等情（見前
          揭卷第十七頁），其於本院審理中並供稱：因為我們在樓下有聽到一對母
          女說來這裡應徵無法退錢，所以其等就上樓要求甲○○退費，甲○○稱費
          用已經送到總公司，今天沒有錢，然其未曾見她離開，從戊○○應徵至其
          等要求退費，只有間隔十幾分鐘。甲○○稱要報警，其反稱下面有警察，
          其欲下去叫他上來，甲○○要趕其出去，當時其與她協商，戊○○則一直
          說算了，其因氣不過，她先動手打我一巴掌，其眼鏡飛出去，其就用左手
          擋她，她繼續打我，其認為她沒有理由打我，就打回去，戊○○沒有打，
          他一直在勸架等語（見本院九十年三月七日審理筆錄），依被告乙○○與
          被害人甲○○係於協商過程中突然發生衝突，被告乙○○為臨時起意而為
          傷害犯行，應可認定。
    （三）被害人甲○○雖於警訊中指稱係被告戊○○與乙○○二人共同傷害云云，
          惟其於警訊中所指述被告二人尚有強取抽屜內現金一萬六千元，而涉有強
          盜罪嫌部分，業據公訴人認尚無其他積極證據足證被害人之片面指訴為真
          ，此部分罪嫌不足，惟因與起訴部分有牽連關係而不另為不起訴處分，有
          本案起訴書在卷可參，則被害人甲○○於警訊中之指訴已有可議，自難僅
          憑其片面指訴即認被告戊○○有傷害犯行。此外復查無其他積極證據足認
          被告乙○○臨時起意為傷害犯行時，與被告戊○○有共同傷害之犯意聯絡
          ，被害人甲○○係由被告乙○○一人臨時起意而為傷害犯行，至為明確，
          本件不能證明被告戊○○犯罪，依首開說明，自應為被告戊○○無罪之諭
          知。
五、被告戊○○經合法傳喚無正當理由不到庭，本院認係應諭知無罪之案件，故不待
    其陳逕，逕行判決。
據上論斷，應依刑事訴訟法第二百九十九條第一項前段、第三百零一條第一項、第三
百零六條，刑法第二百七十七條第一項、第四十一條第一項、罰金罰鍰提高標準條例
第一條前段、第二條，判決如主文。
本案經檢察官楊榮宗到庭執行職務
中      華      民      國    九十      年      三      月    二十一    日
                            臺灣臺北地方法院刑事第九庭
                                            法  官     沈君玲
右正本證明與原本無異。
如不服本判決，應於判決送達後十日內，向本院提出上訴狀。
                                            書記官    趙淑華
中      華      民      國     九十     年       三      月    二十三   日


司法院資訊處製作；財團法人民間司法改革基金會備份。
